臺灣桃園地方法院民事判決
110年度訴字第487號
原      告  甲○○  （真實姓名及年籍資料均詳卷）
            乙○○  （真實姓名及年籍資料均詳卷）
共      同
訴訟代理人  胡峰賓律師
被      告  丙男    （真實姓名及年籍資料均詳卷）
訴訟代理人  郭明松律師
複  代理人  陳宜宏律師
上列當事人間請求損害賠償事件，於民國111年1月13日辯論終結
，本院判決如下：
    主  文
一、被告應給付原告甲○○新臺幣伍萬元，及自民國一○九年十月
    二十九日起至清償日止，按週年利率百分之五計算之利息。
二、被告應給付原告乙○○新臺幣壹拾萬元，及自民國一○九年十
    月二十九日起至清償日止，按週年利率百分之五計算之利息
    。
三、原告其餘之訴駁回。
四、訴訟費用由被告負擔百分之十三，原告甲○○負擔百分之四十
    ，原告乙○○百分之四十七。
五、本判決第一項得假執行；但被告如以新臺幣伍萬元為原告甲
    ○○預供擔保，得免為假執行。
六、本判決第二項得假執行；但被告如以新臺幣壹拾萬元為原告
    乙○○預供擔保，得免為假執行。
七、原告其餘假執行之聲請駁回。
    事實及理由
壹、程序事項：
一、按「當事人及檢舉人之姓名或其他足以辨識身分之資料，除
    有調查之必要或基於公共安全之考量者外，應予保密」，性
    別平等教育法第22條第2項定有明文。因本院所製作之判決
    書係屬必須公示之文書，而本件原告主張之侵權行為涉及性
    別平等事件，為避免被害人即原告之身分遭揭露，依上開規
    定，對於兩造之姓名、年籍、地址及就讀學校等足資識別其
    身分之資訊，均予以隱匿，而分別以上述稱謂標記，先予說
    明。
二、按訴狀送達後，原告不得將原訴變更或追加他訴，但擴張或
    減縮應受判決事項之聲明者，不在此限，民事訴訟法第255
    條第1項第3款分別定有明文。查原告起訴時之聲明原為：「
    ㈠被告應給付原告甲○○新臺幣（下同）36萬元，及自起訴狀
    繕本送達翌日起至清償日止，按週年利率5％計算之利息。㈡
    被告應給付原告乙○○48萬元，及自起訴狀繕本送達翌日起至
    清償日止，按週年利率5％計算之利息。㈢願供擔保，請准宣
    告假執行」（見109年度審附民字第795號卷，下稱附民卷，
    第5頁）。嗣原告民國110年12月13日以民事訴之追加暨準備
    二狀變更其訴之聲明為：「㈠被告應給付原告甲○○51萬元，
    及其中36萬元自起訴狀繕本送達翌日起至清償日止，其中15
    萬元自民事訴之追加暨準備二狀送達翌日起至清償日止，均
    按週年利率5％計算之利息。㈡被告應給付原告乙○○63萬元，
    及其中48萬元自起訴狀繕本送達翌日起至清償日止，其中15
    萬元自民事訴之追加暨準備二狀送達翌日起至清償日止，均
    按週年利率5％計算之利息。㈢願供擔保，請准宣告假執行」
    （見本院卷第209至210頁），核原告所為訴之變更，係擴張
    應受判決事項之聲明，與上開規定並無不合，自應准許。
貳、實體事項：
一、原告主張：
　㈠被告丙男於108年6月間因受遴選於國家運動訓練中心參加培
    訓事宜，住宿國家運動訓練中心之宿舍（下稱A宿舍），與
    原告甲○○、乙○○互不相識。於108年6月16日晚間11時許至翌
    （17）日上午5時許，被告與隊友於公共用餐區飲酒，飲畢
    後返回4樓宿舍區，詎被告竟假借酒意，於108年6月17日上
    午5時19分許，趁原告2人住宿之房間（下稱原告房間）房門
    未鎖之際，未得原告2人之同意，逕自開啟房門而侵入該房
    ，留滯在內迄同日上午5時33分許始離去。且被告於進入原
    告房間之前，曾拿起甲○○之鞋子嗅聞，進入原告房間之後，
    更有掀開乙○○棉被觸摸其腿部等性騷擾行為。被告上開行為
    已侵害原告2人之身體權、隱私權及自由權。
　㈡原告2人為年輕女性，此事件導致原告每思及此即驚恐不已，
    甲○○因此長期焦慮而於精神科就診，乙○○亦因此有情緒不穩
    之情形，原告2人均為國手，需要有穩定的情緒且，但被告
    意圖性騷擾而侵入原告房間之行為，導致原告2人在晚上就
    寢時，聽到異聲都會驚醒無法成眠，運動表現也受到影響，
    因而長期受有精神痛苦。為此，爰依民法第184條第1項、第
    2項、第195條第1項之規定，提起本件訴訟等語。並聲明：
    如變更後之聲明所載。
二、被告則以：
　㈠被告僅係未經原告同意進入原告房間內滯留約10分鐘，並無
    對原告造成實質損害，難認有侵害原告人格法益之情事，又
    縱認被告有侵害原告人格法益，情節亦難認重大。原告雖以
    性別平等教育委員會（下稱性平會）之調查報告，主張被告
    有對原告為性騷擾之侵權行為，但甲○○當日並未在原告房間
    內，被告如何對其為性騷擾行為？可見該性平調查報告違反
    經驗法則及論理法則。且本件被告是在108年6月17日進入原
    告房間，原告2人卻遲於110年10月4日開庭時始追加關於性
    騷擾之侵權行為，顯然已罹於侵權行為2年之時效。　
　㈡甲○○於案發當時並未在原告房間內，依一般社會通念，顯然
    不會因此產生難以撫平之情緒壓力與傷痕，且甲○○提出的看
    診報告日期為110年2月23日，距離本件案發期間已久，且其
    看診期間為備賽期間，故甲○○顯係因備賽導致情緒不穩，與
    本件無關，故甲○○並未因受有精神損害，其請求被告給付精
    神慰撫金，並無理由。
　㈢又被告進入原告房間僅停留14分鐘，乙○○當時雖在原告房間
    內，但其於事發後並無情緒難以平復、影響到日常生活的證
    明，乙○○所提出之運動心理執行報告表中，其接受心理輔導
    之日期為110年6月15至同年月16日，與本案事件相隔2年，
    且適逢備賽期間，是難認其當時情緒不平穩之症狀與本案有
    關聯，是乙○○亦無受有精神損害，其請求被告給付精神慰撫
    金，亦無理由等語，資為抗辯。並聲明：1.原告之訴駁回。
    2.如受不利判決，願供擔保，請准宣告免為假執行。
三、本院之判斷：
　㈠原告主張依民法第184條第1項、第2項、第195條第1項前段就
    被告侵入住宅之行為，請求損害賠償，為有理由。
  1.經查，被告於108年6月17日凌晨5時19分許，確有未經原告
    同意，擅自進入原告房間，並留滯在內約14分鐘等情，為被
    告所不爭執（見本院卷第96頁），且被告上開行為，亦經本
    院刑事庭以109年度審簡字第961號判決認被告犯侵入住居罪
    在案，並經本院調閱該案卷宗核閱無誤，是此部分之事實，
    堪先認定。
　2.按「因故意或過失，不法侵害他人之權利者，負損害賠償責
    任。故意以背於善良風俗之方法，加損害於他人者亦同。違
    反保護他人之法律，致生損害於他人者，負賠償責任。但能
    證明其行為無過失者，不在此限」、「不法侵害他人之身體
    、健康、名譽、自由、信用、隱私、貞操，或不法侵害其他
    人格法益而情節重大者，被害人雖非財產上之損害，亦得請
    求賠償相當之金額」，民法第184條第1項前段、第195條第1
    項前段分別定有明文。經查，每個人對其私密活動所在之空
    間範圍，應擁有不受他人干擾之自由，刑法之侵入住宅罪目
    的即係在維護個人之隱私權及居住安寧、居住自由等人格法
    益，是被告前開行為確已侵害原告之隱私權、居住自由及居
    住安寧等人格法益，足堪認定。
　3.而審酌本件兩造並不相識，性別有異，且被告侵入之時間為
    凌晨5時許，為一般人進入睡眠狀態而完全無法防備外在事
    物之時段，又被告進入原告房間留滯之時間長達14分鐘，非
    屬短暫，足認其行為確會使一般人感到恐懼害怕、受到威脅
    ，而受有精神上之痛苦，是被告本件對原告隱私權、居住自
    由及居住安寧之侵害，乃屬情節重大，從而，原告請求被告
    對其為非財產上損害賠償，即屬有據。
　4.被告雖抗辯原告甲○○於案發當時不在原告房間，故其不會因
    此受到精神損害云云。然本件被告侵入之原告房間，為甲○○
    之宿舍房間，即其平日居住之處所，而一般來說，居所內多
    會放置有大量居住者之私人物品，對居住者而言，乃為極其
    私密之空間，故縱使居住者本人不在該居所之內，亦會期待
    該私密居住空間不被他人侵入，以保有其隱私權之完整性；
    且居所亦為一般人身心放鬆、休憩之處所，居住者有權決定
    是否要讓何人進入，以維持其居住安寧及居住自由，故縱使
    行為人是在居住者不在之期間侵入該居所，仍會使居住者決
    定何人得以進出之自由遭到侵害，而侵害其居住安寧及居住
    自由之人格法益；是本件甲○○於案發當時雖不在原告房間內
    ，但被告侵入原告房間之行為，仍對甲○○之隱私權、居住安
    寧及居住自由等法益遭造成侵害，依常情而言，自會使甲○○
    感到恐懼而受有精神上之損害，是被告此部分之抗辯，並非
    可採。
　5.被告雖又抗辯縱使被告本件有侵害原告之人格法益，情節亦
    難認重大云云。然被告本件侵入住居行為侵害人格法益情節
    重大之認定理由，業經本院說明如前，且參酌被告於性平會
    調查訪談時所稱：「對於我那天做出這樣的事情，就是喝酒
    事情，然後又誤闖到她們的房間，其實我自己也很不能原諒
    自己做這樣的事，然後如果今天換作……，因為我自己也有一
    個妹妹，如果換作是我妹，在學校外面，然後遇到這樣的事
    情，身為她的家人一定會很生氣，也會覺得很可怕，……，因
    為我完全不知道那間房是誰，我就算進入到一個男生的房間
    ，也有可能男生會有性傾向，更何況是以一個女生的心理來
    講，其實我很清楚說當下人家會對這件事情感受到很大的驚
    嚇」等語，有該委員會之調查報告可參（見本院卷第163至1
    64頁），可見被告亦不否認其行為對原告所造成之侵害非輕
    ，益徵被告前開抗辯，僅屬其事後卸責之詞，自非可採。
　㈡原告主張被告性騷擾而構成侵權行為部分，已罹於時效而無
    理由。
　1.按「因侵權行為所生之損害賠償請求權，自請求權人知有損
    害及賠償義務人時起，2年間不行使而消滅，自有侵權行為
    時起逾10年者亦同」，民法第197條第1項定有明文。復按關
    於侵權行為損害賠償請求權之消滅時效，應以請求權人實際
    知悉損害及賠償義務人時起算，非以知悉賠償義務人因侵權
    行為所構成之犯罪行為經檢察官起訴，或法院判決有罪為準
    （最高法院72年台上字第738號判決意旨參照）。
　2.經查，觀諸本件原告所提出之刑事附帶民事起訴狀（見附民
    卷第5頁），其就起訴之事實及理由僅記載：「請求賠償精
    神慰撫金」，並以括號註明「餘詳如起訴書」等語，可見原
    告起訴之範圍乃為本件刑事案件起訴書起訴之內容。又觀諸
    本件刑事案件起訴書即桃園地檢署109年度調偵字第45號檢
    察官起訴書之內容，其起訴之事實僅提及被告侵入住宅之行
    為，是認本件原告最初起訴之範圍，僅包含被告侵入住宅之
    侵權行為，堪以認定。
　3.原告甲○○於110年9月28日雖提出刑事附帶民事訴訟狀，指稱
    「被告丙男不能單從妨害自由入侵寢室的行為論罪，更應從
    性騷擾的行為來究責」等語（見本院卷第121頁）；而於110
    年10月4日本院審理中，原告2人亦主張其等所稱侵權行為之
    事實包含侵入住居及對乙○○為性騷擾等語（見本院卷第96頁
    ）；嗣經本院於111年1月13日與原告訴訟代理人確認原告所
    稱性騷擾之具體行為為何，原告訴訟代理人乃稱：指被告對
    甲○○的私人用品有觸摸、嗅聞之行為，以及被告觸摸乙○○身
    體之行為等語（見本院卷第327頁）。然查：原告主張被告
    對其2人為上開性騷擾行為之時點為108年6月17日，而從原
    告2人於108年8月13日接受性平會訪談調查之內容（見本院
    卷第160至162頁），可知其2人於看過監視器畫面後，即已
    知悉被告有為其等所稱之性騷擾行為；又依原告2人於108年
    6月22日之警詢筆錄（見桃園地檢署108年度偵字第23585號
    卷第19至27頁），亦可知其等於108年6月22日以前即已看過
    該監視器畫面；從而，原告最晚於108年6月22日即已知悉其
    等所主張之損害及侵權行為人甚明。惟原告卻遲於110年9月
    28日、110年10月4日始於本院審理中提出有關性騷擾之原因
    事實及主張，顯已逾2年之時效期間，是被告就原告主張性
    騷擾侵權行為損害賠償之請求，提出時效抗辯，乃屬有據。
　4.原告雖主張被告進入原告房間之行為，即已對原告2人構成
    性騷擾，故原告主張性騷擾之原因事實是在被告侵入住居之
    犯罪事實內云云。然查，單純侵入住居之行為，難認有侵害
    他人身體權、性自主決定權之情形，是原告主張被告侵入住
    居之行為即已對原告構成性騷擾，顯非可採。又侵入住居及
    性騷擾兩者之行為態樣及保護法益均大不相同，本件亦無事
    證足認原告侵入住居之目的就是就是要對原告為性騷擾行為
    ，是認原告所稱本件性騷擾之原因事實是在被告侵入住居之
    犯罪事實內之主張，亦非可採。
  ㈢原告得請求被告賠償之金額為：
  1.按精神慰藉金之賠償須以人格權遭遇侵害，使精神上受有痛
    苦為必要，其核給之標準固與財產上損害之計算不同，然非
    不可斟酌雙方身分資力與加害程度，及其他各種情形核定相
    當之數額；所謂相當，除斟酌雙方身分資力外，尤應兼顧加
    害程度與其身體、健康影響是否重大以為斷（最高法院51年
    台上字第223號、89年度台上字第1952號判決意旨參照）。
  2.本件原告因被告上開侵入住居之犯行，侵害原告自由權、隱
    私權、居住安寧及居住自由等人格法益情節重大，精神上自
    受有相當之痛苦，故得請求賠償相當之精神慰撫金。本院審
    酌前述被告侵入原告房間之時段、停留時間及原告是否在場
    等情狀；再考量原告2人均為國家代表隊之選手，其工作性
    質需要保持情緒之平穩，故可想見被告本件侵權行為對其等
    之工作品質應已造成一定程度之影響；又參以甲○○於本件案
    發半年後之108年12月18日起，因混合焦慮及憂鬱情緒的適
    應障礙症、身心性失眠症等原因至診所就診，有診斷證明書
    可參（見本院卷第237頁），而乙○○於110年6月15日至同年
    月16日之期間，仍有向運動心理師表示：其因過去經驗影響
    ，在A宿舍仍會影響情緒反應，無法充分放鬆及休息等語之
    紀錄，有運動心理職員執行報告表可參（見本院卷第239頁
    ）；並兼衡兩造於108、109年間財產所得（見本院個資卷中
    兩造之稅務電子閘門財產所得調件明細表）；以及甲○○、乙
    ○○及丙男所述之家庭狀況（見本院卷第182、218、219頁）
    ，以及被告為學生之身分等一切情狀，認甲○○、乙○○所得請
    求的精神慰撫金，應依序以5萬元、10萬元為適當，逾此金
    額之請求為無理由，不應准許。
四、末按「給付無確定期限者，債務人於債權人得請求給付時，
    經其催告而未為給付，自受催告時起，負遲延責任。其經債
    權人起訴而送達訴狀，或依督促程序送達支付命令，或為其
    他相類之行為者，與催告有同一之效力」；「遲延之債務，
    以支付金錢為標的者，債權人得請求依法定利率計算之遲延
    利息」；「應付利息之債務，其利率未經約定，亦無法律可
    據者，週年利率為百分之五」，民法第229條第2項、第223
    條第1項前段、第203條分別定有明文。原告依侵權行為之法
    律關係請求被告賠償前揭金額，未定給付期限，則被告自受
    催告時起，負遲延責任；而本件刑事附帶民事起訴狀繕本係
    於109年10月28日送達被告（見附民卷第7頁），則原告請求
    被告給付自109年10月29日起至清償日止，按週年利率5％計
    算之利息，為有理由，應予准許。
五、綜上所述，原告依侵權行之法律關係，請求被告給付甲○○5
    萬元，給付乙○○10萬元，及均自109年10月29日起至清償日
    止，按週年利率5％計算之利息，為有理由，應予准許，逾此
    範圍之請求，即無理由，應予駁回。
六、本判決命被告給付之金額未逾50萬元，依民事訴訟法第389
    條第1項第5款之規定，應依職權宣告假執行，原告雖陳明願
    供擔保請准宣告假執行，然應僅有促請本院注意之性質，無
    庸另為准駁之諭知。被告業已陳明願供擔保請准宣告免為假
    執行，核無不合，爰酌定相當擔保金額併准許之。另原告其
    餘之訴經駁回之部分，其假執行之聲請均已失所附麗，應併
    駁回之。
七、本件事證已臻明確，兩造其餘之攻擊或防禦方法及所用之證
    據，經本院斟酌後，認為均不足以影響本判決之結果，爰不
    逐一論列，附此敘明。
八、訴訟費用負擔之依據：民事訴訟法第79條。　　　　　　
中　　華　　民　　國　　111 　年　　1 　　月　　25　　日
                  民事第三庭    法　官　許容慈
正本係照原本作成。
如對本判決上訴，須於判決送達後二十日內向本院提出上訴狀。
如委任律師提起上訴者，應一併繳納上訴審裁判費。
中　　華　　民　　國　　111 　年　　1 　　月　　26　　日
                                書記官  邱佑儒